臺北高等行政法院判決
　　　　　　　　　　　　　93年度訴字第00541號
　　　　　　　　　　　　　94.
原　　　告　甲○○
訴訟代理人　丙○○
被　　　告　臺北縣政府
代　表　人　乙○○代理縣長）.
訴訟代理人　戊○○
　　　　　　丁○○
上列當事人間因公寓大廈管理條例事件，原告不服內政部中華民
國92年12月16日台內訴字第0920008192號訴願決定，提起行政訴
訟。本院判決如下：
　　主  文
訴願決定撤銷。
訴訟費用由被告負擔。
　　事  實
一、事實概要：
    坐落臺北縣土城市○○路○段159號6樓之2建築物露台擅自加
    蓋違建乙案，前經監察院91年3月21日（91）院台業貳字第
    0910702056號函請被告辦理。被告遂排定時程至現場勘查，
    發現原告擅自加建該露台屬實，已違反公寓大廈管理條例第
    8條第1項規定，於91年5月27日以北府工使字第0910169511
    號函及91年8月20日以北府工使字第0910462707號函，限期
    原告自行將該露台回復原狀並訂定複查日期，如未回復原狀
    或拒絕勘查，則依公寓大廈管理條例第39條規定論處。惟經
    被告再次派員至現場勘查時，前述違規情形仍存在，被告乃
    以91年9月12日北府工使字第0910536927號函及同文號處分
    書處原告新台幣（下同）4萬元罰鍰並限其於1個月內回復原
    狀。原告不服，提起訴願，經遭不受理駁回，遂提起行政訴
    訟。
二、兩造聲明：
　(一)原告聲明：撤銷訴願決定。
　(二)被告聲明：
    1.駁回原告之訴。
    2.訴訟費用由原告負擔。
三、兩造之主張：
　(一)原告主張之理由：
    1.原告於84年由臺北縣板橋市遷至臺北市○○區○○街82巷
      7弄14號2樓（此有戶口名簿為憑）。
    2.法務部行政執行處的罰金公文可送達，為何被告作不到？
      原告於92年8月才收到此公文而得向內政部申訴。被告稱
      公文已由土城市○○路○段159號6樓之2居住處代收，惟該
      葉姓房客之房租按約定電匯至彰銀古亭分行（租約、存摺
      為憑），除此之外並無權利義務之隸屬，亦未告知有被告
      公文。攸關人民生命財產之保障豈可由不相干第三者的輕
      忽而要求原告承擔無謂的損害（業姓房客願作證）。
　(二)被告主張之理由：
    1.依訴願法第14條第1項規定：「訴願之提起，應自行政處
      分達到或公告期滿之次日起30日內為之。」同條第3項規
      定：「訴願之提起，以原行政處分機關或受理訴願機關收
      受訴願書之日期為準。」查本案之行政處分書於91年9 月
      17日送達至原告所有之系爭地址，並寄存於板橋二支局，
      依行政程序法第74條第1項、第2項規定，送達不能依前揭
      2 條規定為之者，由郵政機關為送達者，得將文書寄存於
      送達地之郵政機關。故依前開規定被告已完成合法送達程
      序，惟被告於92年9月16日始收受原告之訴願書，其顯已
      逾上述規定期限。
    2.按「公寓大廈周圍上下、外牆面、樓頂平臺及防空避難室
      ，非依法令規定並經區分所有權人會議之決議，不得有變
      更構造、顏色、使用目的、設置廣告物或其他類似之行為
      。住戶違反前項規定，管理負責人或管理委員會應予制止
      ，並報請各該主管機關依第39條第1項第2款處以罰鍰後，
      該住戶應於1個月內回復原狀，未回復原狀者，由主管機
      關回復原狀，其費用由該住戶負擔。」、「有下列行為之
      一者，由直轄市、縣（市）主管機關處新臺幣4萬元以上
      20萬元以下罰鍰：二、住戶違反第8條第1項或第9條第2項
      關於公寓大廈變更使用之限制，經制止而無效者。」公寓
      大廈管理條例第8條、第39條第1項第2款定有明文。
    3.內政部89年6月22日台（89）內營字第8983792號函略以：
      「．．．按區分所有權人會議召集人、臨時召集人、起造
      人、建築業者、住戶、管理負責人或管理委員會有第38或
      第39條各款情事之一時，他區分所有權人、利害關係人、
      管理負責人或管理委員會得列舉事實及提出證據，報請直
      轄市、縣（市）主管機關處理。公寓大廈管理條例第46條
      定有明文。故有關違反同條例第8條之規定，經住戶報請
      處理時，主管機關得依同法第39條規定辦理。」
    4.坐落於土城市○○路○段149巷臺北親家公寓大廈領有被告
      核發81使字第1277號使用執照，並經土城市公所於86年1
      月10日以北縣土民字第86100756號函同意公寓大廈管理組
      織備查在案。按公寓大廈管理條例第46條規定：「區分所
      有權人會議召集人、臨時召集人、起造人、建築業者、住
      戶、管理負責人或管理委員會有第38條或第39條各款情事
      之一時，他區分所有權人、利害關係人、管理負責人或管
      理委員會得列舉事實及提出證據，報請直轄市、縣（市）
      主管機關處理。」本案前經監察院以91年3月21日（91）
      院台業貳字第0910702056號函請被告辦理，被告遂於91
      年4月10日以北府工使字第0910143263號函排定91年4月19
      日會同管委會現場勘查，發現原告所有之建築物露台擅自
      加蓋違建屬實。按建築技術規則建築設計施工編第1條第
      17款規定：「直上方無任何頂遮蓋物之平臺稱為露臺。」
      即其上方不能加蓋，是原告非依法令規定並經區分所有權
      人會議之決議顯已違反公寓大廈管理條例第8條第1項規定
      ，被告以91年5月27日北府工使字第0910169511號函限期
      原告自行將該露台回復原狀，且以91年8月20日北府工使
      字第0910462707號函定於91年8月29日派員勘查復原情形
      ，並函告未回復原狀或拒絕勘查，則依公寓大廈管理條例
      第39條規定論處。惟經被告再次派員會同原告所有房屋之
      承租戶至現場勘查時，前述違規情形仍存在，被告制止而
      無效遂以違反公寓大廈管理條例第8條第1項規定，爰依同
      條例第39條第1項第2款規定，於91年9月12日以北府工使
      字第0910536927號函處原告4萬元罰鍰並於1個月內將該構
      造物自行拆除以回復原狀，於法並無不合。
　　理  由
一、被告之代表人原為蘇貞昌，訴訟繫屬中改由乙○○擔任，茲
    據新任代表人具狀聲明承受訴訟，核無不合，應予准許。
二、按「送達，於應受送達人之住居所、事務所或營業所為之。
    但在行政機關辦公處所或他處會晤應受送達人時，得於會晤
    處所為之。」「（第1項）於應送達處所不獲會晤應受送達人
    時，得將文書付與有辨別事理能力之同居人、受僱人或應送
    達處所之接收郵件人員。（第2項）前項規定於前項人員與應
    受送達人在該行政程序上利害關係相反者，不適用之。(第3
    項)應受送達人或其同居人、受僱人、接收郵件人員無正當
    理由拒絕收領文書時，得將文書留置於應送達處所，以為送
    達。」「（第1項）送達，不能依前二條規定為之者，得將
    文書寄存送達地之地方自治或警察機關，並作送達通知書兩
    份，一份黏貼於應受送達人住居所、事務所、營業所或其就
    業處所門首，另一份交由鄰居轉交或置於該送達處所信箱或
    其他適當位置，以為送達。（第2項）前項情形，由郵政機
    關為送達者，得將文書寄存於送達地之郵政機關。」分別為
    行政程序法第72條第1項、第73條及第74條第1項、第2項所
    規定。是行政機關送達文書以行政程序法第74條第1項、第2
    項為寄存送達者，係以無法依同法第72條及73條送達為要件
    。而同法第72條及73條之送達處所，於受送達人為自然人時
    ，係指其住居所或就業處所。因而對自然人為送達採取寄存
    送達，必以向其住居所或就業處所為送達而未能送達（包括
    補充送達及留置送達）為要件，如送達於應受送達人之非住
    居所或就業處所而採寄存送達，其送達即非合法。
三、本件訴願決定不受理無非是以「訴願之提起，應自行政處分
    達到或公告期滿之次日起30日內為之。‧‧‧訴願之提起，
    以原行政處分機關或受理訴願機關收受訴願書之日期為準。
    」「訴願事件有左列各款情形之一者，應為不受理之決定‧
    ‧‧二、提起訴願逾法定期間或‧‧‧者。」為訴願法第14
    條第1項、第3項及第77條第2款所明定，而本件原處分書於
    91 年9月17日即已寄存送達（送達地址為臺北縣土城市○○
    路○段159號6樓之2），原告於92年9月17日（被告收文日期）
    始向被告提起訴願，顯已逾越訴願法定期間為據。惟查原處
    分寄存送達時之91年9月17日，原告係居住於臺北市○○區
    ○○街82巷7弄14號2樓，此有法務部戶役政連結作業系統表
    及原告提出之戶籍謄本在卷可按，被告並自承會勘時管理委
    員會及承租戶到場，是原告主張彼時臺北縣土城市○○路○
    段159號6樓之2之房屋係原告出租予他人使用一節，尚可採
    信。是臺北縣土城市○○路○段159號6樓之2並非原告住居所
    或就業處所，原處分書係送達於原告之非住居所或就業處所
    未果而採寄存送達，揆諸首揭說明，其送達即非合法。訴願
    決定未查，以原處分書於91年9月17日即已寄存送達合法，
    於法未合，自有違誤。
四、原告起訴僅聲明撤銷訴願決定，並要求由訴願機關為實體審
    議（要求訴願審議利益），爰本於原告聲明撤銷訴願決定，
    由訴願機關就本案為實體審議。兩造其餘關於原處分是否合
    法之主張，即無庸審究，附此敘明。
五、據上論結，本件原告之訴為有理由，爰依行政訴訟法第98條
    第3項前段，判決如主文。
中    華    民    國    94     年     3    月    3     日
                        第一庭審判長法  官 姜素娥
                                    法  官 陳國成
                                    法  官 吳東都
上為正本係照原本作成。
如不服本判決，應於送達後20日內，向本院提出上訴狀並表明上
訴理由，如於本判決宣示後送達前提起上訴者，應於判決送達後
20日內補提上訴理由書（須按他造人數附繕本）。
中　　華　　民　　國　　94　　 年　   3  　月　　3 　  日
 　　  　　　　　　　    　         書記官 李金釵
